臺灣板橋地方法院刑事裁定　　　　　　　96年度聲判字第57號
聲　請　人
即　告訴人　甲○○
代　理　人　林火炎　律師
被　　　告　乙○○
上列聲請人即告訴人因被告傷害案件，不服臺灣高等法院檢察署
96年度上聲議字第3869號駁回再議之處分（原不起訴處分案號：
臺灣板橋地方法院檢察署96年度偵字第5006號），聲請交付審判
，本院裁定如下：
    主  文
聲請駁回。
    理  由
一、聲請意旨略以：
（一）本案被告乙○○與聲請人因網路聊天而認識，於臺北縣三
      重市○○路○ 段78號17樓天台汽車旅館B02 號房與聲請人
      發生性行為，為被告與聲請人所不爭執。而後聲請人即感
      染人類乳突病毒66型（俗稱菜花）、陰道黴菌感染之性病
      ，此有卷內幸福婦產科診所診斷證明書及邱內科診所臨床
      檢驗部檢驗報告單可稽。
（二）按本案於臺灣板橋地方法院檢察署偵查之初，聲請人即要
      求檢察官調查被告乙○○是否感染人類乳突病毒66型（俗
      稱菜花），惟被告竟提出其無梅毒及愛滋病之檢驗報告作
      為抗辯，然人類乳突病毒66型（俗稱菜花）與梅毒、愛滋
      病本係不同之疾病，被告未患梅毒及愛滋病不能證明被告
      未得人類乳突病毒66型（俗稱菜花）；又人類乳突病毒之
      感染途徑雖有多端，但通常仍以發生性行為而傳染為大宗
      ，聲請人係一單純之少女，日常生活單純，感染上述疾病
      顯係與被告發生性行為所得。
（三）被告與聲請人發生性行為時，聲請人係酒醉之狀態，被告
      趁聲請人不備與其發生性行為，且發生性行為時燈光昏暗
      ，聲請人不能看見被告性器官是否有無異狀，可知被告係
      有意遮掩其性器官特徵，應構成刑法第277 條第1 項之傷
      害罪與刑法第285 條之傳染花柳病罪；縱人類乳突病毒66
      型有潛伏期，被告於發生性行為時，被告之性器官並無明
      顯發病特徵，被告與聲請人發生性行為致使聲請人染有人
      類乳突病毒66型，亦構成刑法第284 條之過失傷害罪。
（四）按刑事訴訟法第258 條之1 規定，告訴人得向法院聲請交
      付審判，揆其立法意旨，係法律對於「檢察官不起訴裁量
      權」制衡之一種外部監督機制，法院之職責係就檢察官所
      為不起訴之處分是否正確加以審查。按檢察官起訴僅需以
      有合理之懷疑已足，且告訴之客體係客觀之犯罪事實，檢
      察官應審查該犯罪事實是否構成所有刑法之條文，若全無
      構成始可為不起訴處分，本案檢察官雖認定被告不構成刑
      法第277 條第1 項之傷害罪與刑法第285 條之傳染花柳病
      罪，但卻未於不起訴處分書當中說明被告為何不構成刑法
      第284 條之過失傷害罪。且被告與聲請人發生性行為致使
      聲請人染有人類乳突病毒66型（俗稱菜花）之疾病，其至
      少已構成過失傷害罪，被告之犯行足堪認定。
（五）綜上所述，爰依法請求裁定本案交付審判云云。
二、按告訴人不服上級法院檢察署檢察長或檢察總長認再議為無
    理由而駁回之處分者，得於接受處分書後十日內委任律師提
    出理由狀，向該管第一審法院聲請交付審判；法院認為交付
    審判之聲請不合法或無理由者，應駁回之，刑事訴訟法第25
    8 條之1 、第258 條之3 第2 項前段分別定有明文。本件聲
    請人即告訴人告訴被告傷害罪嫌，經臺灣板橋地方法院檢察
    署檢察官偵查後，於民國（下同）96年4 月14日以96年度偵
    字第5006號為不起訴處分，告訴人不服聲請再議，經臺灣高
    等法院檢察署檢察長於96年8 月2 日以96年度上聲議字第38
    69號處分書駁回再議之聲請，嗣告訴人於96年8 月10日收受
    該處分書後，於96年8 月17日委任律師提出理由狀，向本院
    聲請交付審判等情，業經本院依職權調取前揭檢察署偵查卷
    證核閱無誤，並有臺灣高等法院檢察署送達證書、聲請人所
    提刑事聲請狀上本院收狀戳在卷可稽，是聲請人之聲請程序
    合於首揭規定，先予敘明。
三、次按交付審判制之立法意旨，係對於檢察官不起訴或緩起訴
    裁量權制衡之一種外部監督機制，法院僅在就檢察官所為不
    起訴或緩起訴之處分是否正確加以審查，以防止檢察機關濫
    權，依此立法精神，法院就聲請交付審判案件之審查，所謂
    「得為必要之調查」，其調查證據之範圍，自應以偵查中曾
    顯現之證據為限，不可就告訴人新提出之證據再為調查，亦
    不可蒐集偵查卷外之證據，否則將與刑事訴訟法第260 條之
    再行起訴規定混淆不清（參照臺灣高等法院91年4 月25日第
    1 次刑事庭庭長法律問題研究會議決議意旨）。又法院裁定
    交付審判，即如同檢察官提起公訴使案件進入審判程序，是
    法院裁定交付審判之前提，必須偵查卷內所存證據已符合刑
    事訴訟法第251 條第1 項規定「足認被告有犯罪嫌疑」而檢
    察官應提起公訴之情形，亦即該案件已經跨越起訴門檻，否
    則，縱或法院對於檢察官所認定之基礎事實有不同之判斷，
    但如該案件仍須另行蒐證偵查始能判斷應否交付審判者，因
    交付審判審查制度並無如同再議救濟制度得為發回原檢察官
    續行偵查之設計，法院仍應依同法第258 條之3 第2 項前段
    之規定，以聲請無理由而裁定駁回。而犯罪事實應依證據認
    定之，無證據不得認定犯罪事實，刑事訴訟法第154 條第2
    項定有明文。又犯罪事實之認定，應憑真實之證據，倘證據
    是否真實尚欠明確，自難以擬制推測之方法，為其判斷之基
    礎；而認定犯罪事實之證據係指足以認定被告確有犯罪行為
    之積極證據而言，該項證據自須適合於被告犯罪事實之認定
    ，始得採為斷罪資料（參照最高法院53年台上字第656 號、
    29年上字第3105號判例）。且刑事訴訟上證明之資料，無論
    其為直接或間接證據，均須達於通常一般之人均不致有所懷
    疑，而得確信其為真實之程度，始得據為有罪之認定，若其
    關於被告是否犯罪之證明未能達此程度，而有合理懷疑之存
    在，致使無從形成有罪之確信，根據「罪證有疑，利於被告
    」之證據法則，即不得遽為不利被告之認定（參照最高法院
    76年台上字第4986號判例）。其以情況證據（即間接證據）
    斷罪時，尤須基於該證據在直接關係上所可證明之他項情況
    事實，本乎推理作用足以確證被告有罪，方為合法，不得徒
    憑主觀上之推想，將一般經驗上有利被告之其他合理情況逕
    予排除（參照最高法院32年上字第67號判例）；再者，告訴
    人之告訴係以使被告受刑事追訴為目的，其陳述是否與事實
    相符，仍應調查其他證據以資審認（參照最高法院52年台上
    字第1300號判例）。
四、本件被告乙○○於警詢及檢察官偵查中，固迭為坦承確曾於
    95年6 月30日1 時餘，在臺北縣三重市天台汽車旅館B02 號
    房與告訴人發生性行為一事，核與告訴人所指相符，是該事
    實應堪認定；又告訴人所稱伊染有人類乳突病毒一節，亦有
    其提出由幸福婦產科診所於96年8 月12日出具之診斷證明書
    、新隆醫事檢驗所於96年1 月10日出具之「子宮頸人類乳突
    病毒檢驗報告」各1 紙在卷足憑；惟被告於警詢及檢察官偵
    查中均堅決否認犯罪，辯稱：伊並未患有性病等語。是本件
    應加探究者，厥係告訴人染有人類乳突病毒是否緣於被告與
    之發生性行為所致？若二者有因果關係，被告是否應負故意
    或過失之罪責？
五、經查：
（一）微論被告曾於與告訴人發生性行為後之95年7 月17日至臺
      北縣立醫院泌尿科門診接受梅毒與愛滋病篩檢，當時並無
      明顯「性病」之病灶，嗣於95年7 月25日，因懷疑「傳染
      疾病」至臺北縣立醫院泌尿科接受抽血檢查，檢查結果均
      呈陰性反應，目前並無感染跡象，此有臺北縣立醫院診斷
      證明書（0000000 號、0000000 號）2 紙（見臺灣板橋地
      方法院檢察署96年度偵字第5006號卷第30頁、第31頁）附
      卷足資佐證，據此本已難認被告於上揭時地與告訴人發生
      性行為時染有人類乳突病毒感染66型之疾病，參酌上開疾
      病除經由性接觸傳染外，亦可由公共場所如公廁、游泳池
      、三溫暖等傳染，有馬偕醫院醫師回覆網頁（見臺灣板橋
      地方法院檢察署96年度偵字第5006號卷第40頁）附卷足憑
      ，自不得僅因告訴人染有人類乳突病毒感染66型即認必係
      因與告訴人發生性行為所致；況且，縱認被告性器官確實
      感染人類乳突病毒，惟上開病毒遭感染後之潛伏期自3 週
      至8 個月不等，且初期亦有肉眼無法發覺之部分，以電燒
      治療需約2 星期始可痊癒，亦有上開馬偕醫院醫師回覆網
      頁（見臺灣板橋地方法院檢察署96年度偵字第5006號卷第
      40頁、第41頁）在卷可稽，而被告於與告訴人發生性行為
      後2 週許之95年7 月17日、25日前往臺北縣立醫院就診時
      ，經醫生檢視並抽血檢驗，均未發現外觀有何異狀，一如
      前述，又被告於95年5 月1 日至同年7 月31日並無其他性
      病就診紀錄，此有中央健康保險局保險對象門診就醫紀錄
      明細表1 紙（見臺灣板橋地方法院檢察署96年度偵字第50
      06號卷第11頁）在卷足按等情，堪認被告縱有感染上開疾
      病，亦僅係處於潛伏期中，而未於性器官等處出現明顯可
      見之症狀，自難認被告主觀上知悉其患有上開性病，並不
      顧傳染之風險，仍與告訴人發生性行為，而有具有傳染花
      柳病（或傷害）之故意。凡此，業據臺灣板橋地方法院檢
      察署96年度偵字第5006號不起訴處分書、臺灣高等法院檢
      察署96年度上聲議字第3869號處分書詳予敘明而核無違誤
      。
（二）至於聲請人雖質疑被告所提出者係無梅毒、愛滋病之檢驗
      報告，且認被告縱然無傳染花柳病（或傷害）之故意，亦
      構成刑法第284 條第1 項之過失傷害罪嫌云云；惟依上開
      臺北縣立醫院診斷證明書載明被告當時並無明顯「性病」
      之病灶，而就「傳染疾病」之檢查結果均呈陰性反應，目
      前並無感染跡象，業如前述，縱認無從排除其是否感染人
      類乳突病毒66型，然斯時於被告之性器官等處並未出現明
      顯可見之關於感染人類乳突病毒感染66型（菜花）之症狀
      則堪認無疑，自難遽予推論被告斯時主觀上知悉其患有上
      開性病而故意傳染予告訴人或有按其情節應注意，並能注
      意而不注意之過失而與告訴人發生性行為之過失犯行，是
      聲請人前開所指自不足為被告不利之認定；再者，檢察官
      於不起訴處分書中針對告訴人所指被告與其發生性行為致
      其感染人類乳突病毒感染66型（菜花）之傷害犯行為不起
      訴處分，雖未特別就過失傷害罪名予以論究，惟依上開現
      存之證據亦難認被告有此犯行，詎聲請人竟謂被告至少已
      構成刑法第284 條（第1 項）之過失傷害罪名云云，實乏
      所據。
六、綜上所述，依偵查卷內所存證據難認本件符合刑事訴訟法第
    251 條第1 項規定之「足認被告有犯罪嫌疑」而檢察官應提
    起公訴之情形，是臺灣板橋地方法院檢察署檢察官、臺灣高
    等法院檢察署先後所為不起訴處分及駁回再議聲請之處分，
    均核無不合。聲請人猶執陳詞，指摘不起訴及駁回再議等處
    分為不當，聲請交付審判，為無理由，應予駁回。
據上論斷，應依刑事訴訟法第258 條之3 第2 項前段，裁定如主
文。
中　　華　　民　　國　　96　　年　　8 　　月　　31　　日
              刑事第十五庭  審判長法  官  陳鴻清
                                  法  官  朱嘉川
                                  法  官  劉安榕
以上正本證明與原本無異。
本件裁定不得抗告。
                                  書記官  莊川億
中　　華　　民　　國　　96　　年　　9 　　月　　3 　　日
